【裁判字號】    99,交易,39
【裁判日期】    990831
【裁判案由】    過失重傷害
【裁判全文】
臺灣彰化地方法院刑事判決              99年度交易字第39號
公  訴  人  臺灣彰化地方法院檢察署檢察官
被      告  甲○○
上列被告因過失重傷害案，經檢察官提起公訴（99年調偵字第38
號），本院判決如下：
    主  文
甲○○犯過失傷害致人重傷罪，處拘役伍拾伍日，如易科罰金新
臺幣壹仟元折算壹日，緩刑貳年。
    事  實
一、甲○○於民國98年6月20日上午9時20分許，騎乘車牌號碼
    L5V-855 號重型機車，沿彰化縣彰化市○○路○段往彰化市
    區方向行駛，行經彰化縣彰化市○○路○段333號前，原應注
    意機車行駛時，駕駛人應注意車前狀況，並隨時採取必要之
    安全措施，而當時情形並無不能注意之情事，竟疏於注意車
    前狀況，適有丙○○騎乘車牌號碼JST-423號重型機車，沿
    彰化縣彰化市○○路○段往芬園鄉方向行駛，亦同時行經上
    揭地點，竟疏未注意未讓對向直行車先行，即貿然逕行左轉
    ，甲○○（丙○○致甲○○傷害部分，該部分業經甲○○撤
    回告訴，另為不受理之判決）所騎乘機車車頭與丙○○所騎
    乘機車右側車身發生碰撞，丙○○因而受有頭部外傷合併外
    傷性蜘蛛網膜下出血、硬腦膜下出血、顱室內出血、右臉瞼
    撕裂傷、水腦症、呼吸衰竭、右側第四小指骨折、右眼挫傷
    合併結膜下出血及右側眼眶骨骨折等傷害，中樞神經系統機
    能遺存極度障礙，終身不能從事任何工作，經常需醫療護理
    或專人周密照護，達極重度身心障礙之程度。
二、案經臺灣彰化地方法院檢察署檢察官指定丙○○之子乙○○
    代行告訴由臺灣彰化地方法院檢察署檢察官偵查起訴。
    理  由
壹、程序方面（證據能力）：
一、按被告以外之人於審判外之言詞或書面陳述，除法律有規定
    者外，不得作為證據，刑事訴訟法第159條第1項固有明文，
    惟被告以外之人於審判外之陳述，雖不符合同法第159條之1
    至第159條之4規定，但經當事人於審判程序同意作為證據，
    法院審酌該言詞陳述或書面陳述作成時之情況，認為適當者
    ，亦得為證據，當事人、代理人或辯護人於法院調查證據時
    ，知有第159條第1項不得為證據之情形，而未於言詞辯論終
    結前聲明異議者，視為有前項之同意，此觀同法第159條之5
    規定即明。查本判決後開引用被告甲○○以外之人於審判外
    之陳述（包含書面陳述），皆屬傳聞證據，惟當事人、辯護
    人雖知上開證據資料為傳聞證據，仍於本院準備程序及審判
    期日中對各該證據資料均表示同意或無意見而不予爭執，且
    迄至言詞辯論終結前亦未再聲明異議，本院審酌上開證據資
    料製作時之情況尚無違法不當等瑕疵，且與本案具有關連性
    ，認為以之作為證據應屬適當，揆諸前開規定，爰逕依刑事
    訴訟法第159條之5規定，認前揭證據資料均具有證據能力。
二、警員就本案交通事故蒐證所拍攝之照片，係警員於蒐證時，
    透過照相、錄影設備對現場景物、特徵拍攝所形成之機械性
    紀錄，再還原或翻拍於照相紙上，因其現場拍攝之情形與相
    片所呈現之內容，是藉由照相、錄影設備之正確性來加以保
    障其內容之一致性，而非人對現場情形之言詞描述本身，故
    非屬供述證據，自無傳聞法則之適用。惟上開照片既係透過
    照相、錄影設備拍攝後所得，復與本案犯罪事實具有關聯性
    ，且被告於本院準備程序及審理時，對於卷內所附之上開照
    片，亦未表示異議，或主張係執法人員違法取得，另亦查無
    不得作為證據之事由，故亦均得作為證據。
三、本案其餘非供述證據，當事人均同意全部證據之證據能力，
    本院審酌該等證據作成及取得之程序均無違法之處，是後述
    所引用證據之證據能力均無疑義，合先敘明。
貳、實體方面：
一、上揭事實，業據被告甲○○於本院審理中，供承不諱，核與
    代行告訴人乙○○所訴情節大致相符，且（一）有彰化縣警
    察局道路交通事故調查報告表(一)(二)、道路交通事故現場圖、
    現場照片12幀及丙○○於財團法人彰化基督教醫院之診斷書
    3紙、中華民國身心障礙手冊影本1份、身心障礙鑑定表1份
    在卷可稽。（二）依該診斷書及身心障礙鑑定表所示，丙○○於本件事故頭部外傷合併外傷性蜘蛛網膜下出血、硬腦膜
    下出血、顱室內出血、右臉瞼撕裂傷、水腦症、呼吸衰竭、
    右側第四小指骨折、右眼挫傷合併結膜下出血及右側眼眶骨
    骨折等傷害，中樞神經系統機能遺存極度障礙，終身不能從
    事任何工作，經常需醫療護理或專人周密照護，達極重度身
    心障礙之程度，是已達重傷害之程度無誤。（三）「汽車
    駕駛人應注意車前狀況，並隨時採取必要之安全措施」，道
    路交通安全規則第九十四條第三項定有明文，並為駕駛人之
    被告甲○○所應注意，且依當時路面乾燥無缺陷、無障礙物
    ，並無不能注意之情事。被告甲○○疏於注意，未注意車前
    有被害人丙○○騎乘機車欲行左轉之狀況，即懵懂前行，致
    生本件事故，應為肇事原因；而被害人丙○○騎乘機車疏未
    注意未讓對向直行車先行，即貿然逕行左轉，對本件車禍之
    形成亦有疏失。本件經送臺灣省彰化縣區車輛行車事故鑑定
    委員會及臺灣省車輛行車事故覆議鑑定委員會鑑定，結果亦
    同此見解，認「丙○○駕駛重型機車，行經行車管制號誌交
    岔路左轉車疏未讓對向直行車先行，為肇事主因；甲○○駕
    駛重機車未注意車前狀況，採取必要之安全措施，為肇事次
    因」有該2委員會之鑑定意見書附卷可憑。是被告甲○○對
    本件車禍之發生應有過失之事實已明。而被害人丙○○就車
    禍發生雖亦有過失，然此並無解於被告甲○○應負之過失罪
    責。本件事證明確，被告甲○○之上開過失犯行洵堪認定，
    應依法論科。
二、核被告甲○○所為，係犯刑法第第284條第1項後段之過失重
    傷害罪。爰審酌被告過失程度輕重、對被害人所造成危害、
    其於肇事後態度，及肇事後已被害人家屬當庭達成和解，乙○○並表明不追究等一切情狀，量處如主文所示之刑，並諭
    知易科罰金之折算標準。末查被告甲○○前未曾因故意犯罪
    受有期徒刑以上刑之宣告，有台灣彰化地方法院檢察署刑案
    資料查註紀錄表及臺灣高等法院被告前案紀錄表在卷可稽，
    本件係偶發初犯，經此教訓，應知警惕，無再犯之虞，認所
    宣告之刑，皆以暫不執行為適當，均併宣告緩刑二年，以勵
    自新。
據上論斷，應依刑事訴訟法第299條第1項前段、第284第1項後段
、第74條第1項第1款、第41條第1項前段，中華民國刑法施行法
第1條、第2條第1項、第2項前段，判決如主文。
本件經檢察官邱鼎文到庭執行職務。
中    華    民    國    99    年    8     月    31    日
                        臺灣彰化地方法院交通法庭
                                      法  官  洪志賢
以上正本證明與原本無異。
如不服本判決應於收受判決後10日內向本院提出上訴書狀，並應
敘述具體理由；其未敘述上訴理由者，應於上訴期間屆滿後20日
內向本院補提理由書（均須按他造當事人之人數附繕本）「切勿
逕送上級法院」。
告訴人或被害人對於判決如有不服具備理由請求檢察官上訴者，
其上訴期間之計算係以檢察官收受判決正本之日期為準。
中    華    民    國    99    年    8     月    31    日
                                      書記官  許億先
附錄本案論罪科刑法條全文：
中華民國刑法第284條
（過失傷害罪）
因過失傷害人者，處 6 月以下有期徒刑、拘役或 5 百元以下罰
金，致重傷者，處 1 年以下有期徒刑、拘役或 5 百元以下罰金
。
從事業務之人，因業務上之過失傷害人者，處 1 年以下有期徒
刑、拘役或 1 千元以下罰金，致重傷者，處 3 年以下有期徒刑
、拘役或 2 千元以下罰金。

司法院資訊處製作；財團法人民間司法改革基金會備份。
